【裁判字號】    90,訴緝,75
【裁判日期】    900724
【裁判案由】    毒品危害防制條例
【裁判全文】
臺灣高雄地方法院刑事判決                            九十年度訴緝字第七五號
    公  訴  人  臺灣高雄地方法院檢察署檢察官
    被      告  丁○○
    指定辯護人  甲○
右列被告因毒品危害防制條例案件，經檢察官提起公訴（八十八年度偵字第一五二九
五號），甲○判決如左：
    主  文
丁○○持有第二級毒品，處有期徒刑伍月，累犯，如易科罰金，以參佰元折算壹日。
扣案第二級毒品安非他命柒包（驗前毛重肆伍點伍伍公克，驗後毛重肆伍點伍零公克
），殘留安非他命之玻璃吸食器貳組，均沒收銷燬之。
    事  實
一、丁○○曾於民國八十二年間，因犯藏匿人犯罪，經台灣桃園地方法院判處有期徒
    刑四月確定，並於八十三年九月九日易科罰金執行完畢。丁○○於八十八年六月
    十七日凌晨一時三十分許，在高雄縣美濃鎮○○街堤坊產業道路上，經警在其所
    有而由潘金和駕駛之車牌號碼ＺＡ－一一六二號之自用小客車內之右前置物箱下
    方冷氣出風口處，查獲其持有之第二級毒品安非他命七包（驗前毛重四五點五五
    公克，驗後毛重四五點五０公克）及玻璃吸食器二組。
二、案經高雄縣警察局旗山分局報請台灣高雄地方法院檢察署檢察官偵查起訴。
    理  由
一、訊據被告丁○○對於右揭時地，為警在其車上查獲毒品安非他命七包及玻璃吸食
    器二組之事實，固無異詞，惟辯稱：伊曾於查獲當日先後將上開車輛借予潘金和
    及綽號「其昌」之人，查扣物品中僅行動電話一支及對講機二具係伊所有，其餘
    之物並非伊所有，可能係「其昌」所有云云。經查，本件查扣物品係由警方臨檢
    被告之上開車輛後所查獲，該時車輛由證人潘金和駕駛，被告坐於駕駛座旁之右
    前座，證人潘素芳則坐於後座等情，業據證人潘金和、潘素芳結證述屬實，且經
    被告所自承在卷。證人潘金和、潘素芳迭於警訊、偵審中均堅決否認上開扣案物
    品為其等所有，證人潘金和另結證稱：八十八年六月十六日，伊有向丁○○借用
    上開車輛至伊女友家參加喪禮，丁○○陪同伊前往；伊每次向丁○○借車，丁○
    ○都坐於駕駛座旁等語（見甲○九十年六月二時日訊問筆錄），被告雖否認八十
    八年六月十六日，其有陪同證人潘金和駕車參加喪禮一情，然被告亦未能提出該
    等查扣物品係屬其等所有之確切證據，是應認上開查扣物品並非證人潘金和、潘
    素芳所有。又證人即本件查獲警員乙○、戊○○、丙○○、己○○於甲○調查程
    序中結證稱：伊等係在上開車輛之右前座置物箱下方冷氣出風口處搜得裝有安非
    他命、海洛因及夾鏈袋之小盒子，在右前座椅下方搜出吸食器等語（見甲○九十
    年六月二十七日訊問筆錄），是該等扣案物品係在該車車廂內之隱密處為警搜索
    查獲，而被告既係該車之所有人及使用人，對於該車車廂之內部構造，理應較借
    用人知之甚詳，且參以查扣之毒品高達四十餘公克，縱被告曾將該車出借他人使
    用，衡以常情，借用人豈會將此等市價不菲之毒品置放於被告之上開車內？況被
    告始終未能提出綽號「其昌」之年籍資料供甲○查證，是該「其昌」之人，是否
    為被告所杜撰捏造之人以圖卸其罪，顯屬可疑。此外，扣案之晶體及玻璃吸食器
    ，經送請高雄醫學院附設中和紀念醫院鑑驗結果，均呈甲基安非他命之陽性反應
    ，此有該院Ｂ0000000、Ｂ0000000號檢驗報告單二紙附卷可稽。
    綜上所述，被告所辯，顯係事後卸責之詞，殊無可採。本件事證明確，被告犯行
    洵堪認定。
二、核被告所為，係犯毒品危害防制條例第十一條第二項持有第二級毒品之罪。公訴
    被告係犯同條例第五條第二項之意圖營利而持有第二級毒品罪嫌（起訴書之犯罪
    事實欄，業經載明被告涉犯意圖營利而持有第二級毒品之犯罪事實，故起訴書之
    所犯法條欄所載被告涉犯同條例第五條第一項之罪，應屬誤植），公訴意旨認被
    告涉犯上開罪嫌，係以安非他命等毒品，一般成癮者，每日僅要零點零幾公克即
    可抵癮，今被告竟無故持有高達四十餘公克之安非他命，且復持有電子秤、夾鏈
    袋等販賣分裝工具，顯見其係為販售圖利而持有上開大量毒品，為其論罪依據。
    按犯罪事實應依證據認定之，無證據不得推定其犯罪事實；不能證明被告犯罪者
    ，應諭知無罪之判決，刑事訴訟法第一百五十四條、第三百零一條第一項分別定
    有明文。而刑事訴訟法上所謂認定犯罪事實之證據，係指足以認定被告確有犯罪
    行為之積極證據而言，該項證據自須適合於被告犯罪事實之認定，始得採為斷罪
    資料；事實之認定，應憑證據，如未能發現相當證據，或證據不足以證明，自不
    能以推測或擬制之方法，以為裁判基礎（最高法院二十九年度上字第三一○五號
    、四十年臺上字第八六號判例參照）。訊據被告堅詞否認意圖販賣而持有第二級
    毒品，並為上述之辯詞。經查，本件查獲之第二級毒品安非他命重達四十餘公克
    ，數量固然非少，惟如因數量非微，即遽認被告係意圖販賣而持有，顯係推測，
    有違刑事訴訟法第一百五十四條之規定，且毒品危害防制條例之意圖販賣而持有
    毒品罪，係指非以營利售賣意圖而販入，或因其他原因而持有，嗣起意圖利售賣
    ，始成立該罪，至有無分裝之器具被查獲，並非所問，基此，是否僅因被告查獲
    時並查扣有電子秤、夾鏈袋等物，即推認該等物品係被告意圖販賣毒品之分裝工
    具，亦誠屬可疑，職是，本件僅能證明被告非法持有安非他命之犯行，公訴意旨
    認被告涉犯上開條例第五條第二項之罪，起訴法條尚有誤會，惟起訴事實相同，
    爰依法變更起訴法條。查被告曾於八十二年間，因犯藏匿人犯罪，經台灣桃園地
    方法院判處有期徒刑四月確定，並於八十三年九月九日易科罰金執行完畢，其於
    五年以內再犯本件有期徒刑以上之罪，為累犯，依刑法第四十七條規定加重其刑
    。茲審酌被告犯罪之動機、目的、手段，犯後否認行犯等一切情狀，量處如主文
    所示之刑。本件被告所犯之持有第二級毒品罪，係屬得易科罰金之罪，而刑法第
    四十一條，已於九十年一月十日公布，並於同月十二日施行，依最高法院二十四
    年七月刑庭總會決議，易科罰金之事項，應依刑法第二條第一項前段之規定，適
    用修正後之刑法第四十一條之新法，本件爰諭知易科罰金折算標準，以資懲儆。
    扣案第二級毒品安非他命七包（驗前毛重四五點五五公克，驗後毛重四五點五０
    公克），係毒品；扣案之玻璃吸食器二組，因鑑驗出有第二級毒品安非他命之成
    分，與毒品無從剝離，應為毒品，均依法宣告沒收銷燬之。至扣案之海洛因二小
    包、夾鏈袋八六個、行動電話、對講機各二具、電子秤一臺、打火機一個，與本
    件被告所犯上開罪，並無直接關連性，爰不併予宣告沒收。
三、至被告另涉犯毒品危害防制條例第十一條第一項之持有第一級毒品罪，宜由檢察
    官另行偵查，為適當之處置。
據上論斷，應依刑事訴訟法第二百九十九條第一項前段、第三百條，毒品危害防制條
例第十一條第二項、第十八條第一項前段，刑法第二條第一項前段、第十一條、修正
後第四十一條第一項、第四十七條，罰金罰鍰提高標準條例第二條，判決如主文。
本案經檢察官陳建和到庭執行職務。
中     華     民     國      九十     年      七月    二十四      日
                                  臺灣高雄地方法院刑事第七庭
                                      法  官  何  悅  芳
右正本證明與原本無異。
如不服本判決，應於判決送達後十日內，向甲○提出上訴狀。
                                      書記官  吳  良  美
中     華     民     國      九十     年      七      月    二十四      日
附錄本案論罪科刑法條：
毒品危害防制條例第十一條第二項：
持有第二級毒品者，處二年以下有期徒刑、拘役或新台幣三萬元以下罰金。


司法院資訊處製作；財團法人民間司法改革基金會備份。
